臺灣高雄地方法院刑事判決　　　　　 110年度審易字第1225號
公　訴　人　臺灣高雄地方檢察署檢察官
被　　　告　郭乃拾


上列被告因妨害名譽案件，經檢察官提起公訴（110年度偵字第0
0000號），本院判決如下：
    主  文
郭乃拾犯公然侮辱罪，處罰金新臺幣陸仟元，如易服勞役，以新
臺幣壹仟元折算壹日。
    事  實
一、郭乃拾基於公然侮辱之犯意，於民國110年6月2日17時47分
    許，騎乘車牌號碼000-0000號機車，至高雄市○○區○○路
    000號林燕琴之居處外，不特定之人得共見共聞之場所，以
    台語對林燕琴辱罵：「趁食查某」（意即以賣淫維生的女人
    ）乙詞，足生損害於林燕琴之名譽。
二、案經林燕琴訴由高雄市政府警察局三民第二分局移送臺灣高
    雄地方檢察署檢察官偵查起訴。
    理  由
壹、證據能力部分：
    按被告以外之人於審判外之陳述，雖不符刑事訴訟法第159
    條之1至第159條之4之規定，而經當事人於審判程序同意作
    為證據，法院審酌該言詞陳述或書面陳述作成時之情況，認
    為適當者，亦得為證據，刑事訴訟法第159條之5第1項定有
    明文。查：檢察官、被告對於本判決所引用之審判外言詞或
    書面陳述，均同意有證據能力（見審易卷第29頁），本院審
    酌該具有傳聞證據性質之證據，其取得過程並無瑕疵，與待
    證事實具有關聯性，證明力非明顯過低，以之作為證據係屬
    適當，認俱得為證據。
貳、認定事實所憑之證據及理由：
    訊據被告郭乃拾固不諱言於前揭時間，經過林燕琴之居處，
    然否認有何公然侮辱犯行，辯稱：當時我在外面看沒有人就
    走了；我是心裡說她是很會賺錢的女人，沒有講出嘴，因為
    她的股票賺了1百多萬；我和林燕琴之前有糾紛，是她說要
    幫我買股票，但是賠錢等語（見審易卷第39頁）。經查：
一、被告前揭不諱言部分，業據證人林燕琴、江馮恩於偵訊時證
    述在卷，且有現場監視器翻拍畫面4張存卷可查（見警卷第1
    2頁至第13頁），應堪認定為真。
二、被告以前詞置辯，故本案有疑義，應予審究者，厥為：被告
    有無前揭時、地，對林燕琴辱罵：「趁食查某」乙詞？本院
    說明如下：
㈠、證人林燕琴於警詢時證稱：我於民國110年6月2日17時40分
    ，在高雄市○○區○○路000號，遭同鄉友人郭乃拾公然侮
    辱，他到我家門口，看見我就對我罵：「賺吃女人」，叫我
    躺著賺比較快，而且是公開的大聲謾罵；因為郭乃拾委託我
    買股票，最近一筆購入25張毛寶股票，因為下跌虧損，他執
    意要賣，賣掉後虧損新臺幣37萬，心有不甘辱罵我等語（見
    警卷第7頁至第8頁）。且證人林燕琴於偵訊時仍證稱：在11
    0年6月2日那天郭乃拾又到店門口，罵我「賺吃查某、躺著
    賺比較快」等詞（見偵卷第23頁）。
㈡、再者，證人江馮恩於偵訊時具結證稱：大概是110年5、6月
    間，因為我會坐在樓下沙發休息，從裡面是看不到外面，但
    是可以聽到外面的聲音，我記得是聽到男生說「賺吃查某，
    躺著賺比較快」，我要探頭時，對方就走了，我有問過林燕
    琴，她說之前有跟對方發生過不愉快等語（見偵卷第32頁）
    。
㈢、參以現場監視器翻拍畫面可知，被告於110年6月2日17時47
    分，騎乘機車行經林燕琴前揭居處，特意繞至騎樓，停車面
    向林燕琴居處，再騎車離去之事實，有現場監視器翻拍照片
    4張附卷可查（見警卷第12頁至第13頁）。
㈣、何況，被告於警詢及偵訊時皆供稱：我那天有過去她家，我
    是說「你是很會賺錢的女人」等情，有被告之警詢筆錄及偵
    訊筆錄各1份在卷足憑（見警卷第2頁，偵卷第24頁），特別
    是被告於偵訊時強調其是用台語說「你是很會賺錢的女人」
    乙節，衡情，一般人不會無故騎車至他人住處，對著裡面喊
    「你是很會賺錢的女人」；佐以被告與林燕琴有代購股票爭
    議乙事，亦為被告及林燕琴皆坦認之事實（見警卷第8頁、
    審易卷第39頁），況且，證人江馮恩與被告並無宿怨，應無
    甘冒偽證之風險，誣陷被告之必要，是以證人江馮恩所言，
    應堪信實。
㈤、綜上，由證人林燕琴、江馮恩之證述，佐以現場監視器翻拍
    畫面，及被告不利於己之陳述，足認被告確有於前揭時、地
    ，以台語對林燕琴辱罵：「趁食查某」之事實。
三、按所謂「侮辱」係以使人難堪為目的，以言語、文字、圖畫
    或動作，表示不屑輕蔑或攻擊之意思，足以貶損個人在社會
    上所保持之人格或地位之評價。查，「趁食查某」乙詞，意
    寓「妓女、應召女郎、以賣淫為生的女人」，有臺灣閩南語
    常用詞查詢列印畫面1份在卷可稽（見偵卷第35頁），是以
    被告以「趁食查某」辱罵林燕琴，足使林燕琴感覺人格遭受
    攻擊，故該言詞足以貶損其名譽、尊嚴之評價。
四、由現場監視器翻拍畫面（見警卷第12頁至第13頁），足認該
    處為不特定人或多數人得以共見或共聞之狀態，已該當公然
    要件無訛。
五、參諸上情，被告所辯，為事後卸責之詞，尚難採信。故本件
    事證明確，被告犯行洵堪認定，應依法論科。
參、論罪科刑部分：
一、核被告郭乃拾所為，係犯刑法第309條第1項之公然侮辱罪。
二、本院審酌被告不思以理性解決其與林燕琴糾紛，卻用上開言
    詞辱罵林燕琴，貶損林燕琴之人格及地位，致林燕琴受有精
    神上之痛苦，顯見欠缺尊重他人名譽權之觀念，且迄今仍未
    獲得林燕琴之諒解。惟考量被告並無前科，有臺灣高等法院
    被告前案紀錄表1份存卷可查，素行尚佳；暨思以被告於本
    院審理時自承之智識程度及家庭經濟狀況等一切情狀，量處
    如主文所示之刑，並諭知易服勞役之折算標準。
據上論斷，應依刑事訴訟法第299條第1項前段，刑法第309條第1
項、第42條第3項前段，刑法施行法第1條之1第1項，判決如主文
。
本案經檢察官高永翰提起公訴，檢察官范文欽到庭執行職務。
中    華    民    國   111    年    1     月    11    日
                  刑事第五庭  法  官  陳川傑
以上正本證明與原本無異。
如不服本判決應於收受送達後20日內向本院提出上訴書狀，並應
敘述具體理由；如未敘述上訴理由者，應於上訴期間屆滿後20日
內向本院補提理由書（均須按他造當事人之人數附繕本）「切勿
逕送上級法院」。
因疫情而遲誤不變期間，得向法院聲請回復原狀。
中    華    民    國   111    年    1     月    11    日
                              書記官  王翌翔
附錄本案論罪科刑法條：
中華民國刑法第309條
公然侮辱人者，處拘役或 9 千元以下罰金。
以強暴犯前項之罪者，處 1 年以下有期徒刑、拘役或 1 萬 5
千元以下罰金。